【裁判字號】    90,訴,1240
【裁判日期】    900831
【裁判案由】    公司法等
【裁判全文】
臺灣板橋地方法院刑事判決                          九十年度訴字第一二四號
    公  訴  人  臺灣板橋地方法院檢察署檢察官
    被      告  乙○○
右列被告因公司法等案件，經檢察官聲請簡易判決處刑（九十年度偵字第三八○八號
），本院三重簡易庭認應適用通常訴訟程序移送前來，本院判決如左：
    主  文
乙○○共同公司負責人，公司應收之股款，股東並未實際繳納而以申請文件表明收足
，科罰金新臺幣參萬元，如易服勞役，以銀元參佰元即新臺幣玖佰元折算壹日。
    事  實
一、乙○○係設於臺北縣樹林市○○街一三五巷三四號夆穎有限公司（下稱夆穎公司
    ）負責人，於民國八十八年八月間申請夆穎公司籌備設立，委託一信會計師事務
    所辦理公司設立登記之時，明知申請設立公司時，對股東應收之股款，應由股東
    確實繳納，不得僅以申請文件表明收足，而該公司股東所應繳納之股款二百萬元
    中，除甲○○應繳之股款新臺幣（下同）一萬元已收足外，其餘股東丙○○○、
    戊○○及丁○○應繳之股款均未收取，竟仍竟與上開事務所內不詳年籍之成年人
    基於共同之犯意聯絡，於八十八年六月九日向不知情之林淑琴以七千元之利息借
    得現金二百萬元後，由林淑琴存入中國農民銀行新莊分行帳號00000000
    000號夆穎公司籌備處乙○○之活期存款帳戶內，充作已收足股款之證明，並
    於同年六月十日委託不知情之禮鵬會計師事務所之會計師劉玉芝，依不實之股款
    繳納證明（即上開存摺存款資料），查核製作公司設立登記資本額查核報告書，
    連同上開帳戶存摺影本、股東繳納股款明細表等資料，持向經濟部中部辦公室申
    請夆穎公司設立登記後，旋於同月十一日將該款項領出歸還。
二、案經經濟部函請臺灣板橋地方法院檢察署檢察官偵查聲請簡易判決處刑。
    理  由
一、右開犯罪事實，業據被告乙○○自白在卷不諱，核與證人甲○○、丁○○及丙○
    ○○所為之證述大抵一致，堪信與事實相符。此外，復有經濟部八十九年十一月
    十日臺財融第八九三五三七八七號函及所附存提款明細表、夆穎公司設立登記事
    項卡、劉玉芝會計師出具之公司設立登記資本額查核報告書、夆穎公司股東繳納
    股款明細表、上開存摺影本各乙份附卷可稽，本件事證明確，被告犯行洵堪認定
    。
二、核被告乙○○所為，係犯公司法第九條第三項之公司負責人於公司應收之股款，
    股東並未實際繳納，而以文件表明收足罪。被告與上開事務所內不詳年籍之成年
    人間有犯意之聯絡及行為之分擔，雖該成年人非公司負責人，然與被告共同實施
    公司法第九條第三項之犯罪，依刑法第三十一條第一項規定，仍應論以共同正犯
    。爰審酌被告之素行、智識程度、犯罪之手段、所生之危害及犯後坦承犯行，態
    度良好等一切情狀，量處如主文所示之刑，並諭知易服勞役之折算標準。
三、檢察官聲請簡易判決處刑意旨另以：被告持上開存摺及相關文件向經濟部中部辦
    公室申請公司設立登記，使承辦人員將此不實事項登記於職務上所掌之公司登記
    事項卡上，並核准為公司設立登記，足以生損害於該機關對公司登記事項管理之
    正確性，因認被告另涉犯刑法第二百十四條使公務員登載不實罪嫌。惟按刑法第
    二百十四條使公務員登載不實事項於公文書罪，須一經他人之聲明或申報，公務
    員即有登載之義務，並依其所為之聲明或申報予以登載，而屬不實事項者，始足
    構成，若其所為之聲明或申報，公務員尚須為實質之審查，以判斷其真實與否，
    始得為一定之記載者，即非本罪所稱之使公務員登載不實。又公司法第三百八十
    八條規定「主管機關對於公司登記之申請，認為有違反法令或不合法定程式者，
    應令其改正，非俟改正合法後，不予登記。」第四百十二條第一項規定「有限公
    司應於章程訂立後十五日內，將左列事項，向主管機關申請為設立之登記：一、
    第一百零一條所列各款事項。二、繳足股款之證件。三、以現金以外之財產抵繳
    股款者，其姓名及其財產之種類、數量、價格或估價之標準。」，同條第二項規
    定：「主管機關對於前項之申請，應派員檢查，並得通知公司限期申復。」，依
    上開規定觀之，向主管機關申請為有限公司設立之登記，其於申請設立登記時，
    公司應收之股款是否確已繳足，主管機關應派員檢查，並得通知公司限期申復，
    亦即須為實質之審查，以判斷其真實與否，而非僅依其申請或聲明即為一定登載
    之形式審查，則有限公司負責人明知申請設立登記時，公司應收之股款並未繳足
    ，仍以申請文件表明收足而使公務員將此不實事項予以登載，應僅成立公司法第
    九條第三項前段之罪，無適用刑法第二百十四條論罪之餘地，最高法院八十九年
    度台非字第四六號判決亦同此見解。揆諸前開說明，自難認本件被告此部分所為
    涉有何等使公務員登載不實事項於公文書罪嫌，此外復查無其他積極證據足資證
    明被告成立此部分罪責，原應為無罪之宣告，然公訴意旨既認此部分與前揭起訴
    論罪部分具有牽連犯之裁判上一罪關係，爰不另為無罪之諭知。
據上論斷，應依刑事訴訟法第四百五十二條、第二百九十九條第一項前段，公司法第
九條第三項，刑法第十一條前段、第二十八條、第四十二條第二項，罰金罰鍰提高標
準條例第二條，現行法規所定貨幣單位折算新臺幣條例第二條，判決如主文。
中      華      民      國      九十      年      八    月    三十一    日
      臺灣板橋地方法院刑事第二庭
                                          法  官  楊  博  欽
右正本證明與原本無異。
如不服本判決，應於判決送達後十日內，向本院提出上訴狀。
                                          書記官  潘  文  賢
中      華      民      國      九十      年      八    月    三十一    日
附錄本案論罪科刑主要法條全文：
公司法第九條
  公司設立登記後，如發現其設立登記或其他登記事項，有違法情事時，公司負責人
  各處一年以下有期徒刑、拘役或科或併科新臺幣六萬元以下罰金。
  公司負責人對於前項登記事項，為虛偽之記載者，依刑法或特別刑法有關規定處罰
  。
  公司應收之股款，股東並未實際繳納，而以申請文件表明收足，或股東雖已繳納，
  而於登記後將股款發還股東，或任由股東收回者，公司負責人各處五年以下有期徒
  刑、拘役或科或併科新臺幣六萬元以下罰金。
  前三項裁判確定後，由法院檢察處通知中央主管機關撤銷其登記。


司法院資訊處製作；財團法人民間司法改革基金會備份。
